臺灣嘉義地方法院民事判決　　　　　　　 93年度訴字第667號
原　　　告　甲○○
訴訟代理人　王威喨
　　　　　　呂由俐
被　　　告　台南中小企業銀行股份有限公司博愛分公司
法定代理人　王乃俊
訴訟代理人　郭宏祥
上列當事人間分配表異議之訴事件，本院於民國九十四年一月十
七日言詞辯論終結，判決如下：
    主  文
原告之訴駁回。
訴訟費用由原告負擔。
    事實及理由
一、本件原告起訴主張：鈞院九十三年度執字第七○九號債務執
    行之強制執行事件（以下稱系爭強制執行事件）債務人徐佳
    津女士於民國九十年十月二十三日向原告商借新台幣（下同
    ）一百萬元定利息，並約定利息以年利率百分之十二計算，
    並以其所有坐落嘉義市○區○段四小段六一之三號、地目建
    之土地一筆，及其上建物：六四一建號、一七九○棟次（門
    牌號碼：嘉義市○區○○里○○街一九五號）【以上稱系爭
    不動產】設定第二順位抵押權予原告作為擔保；嗣系爭不動
    產遭被告聲請強制執行，鈞院一併付予拍賣，原告以三百零
    一萬二千元買受系爭不動產，扣除執行費、土地增值稅及第
    一順位抵押權分配金額一百六十二萬七千五百八十二元後，
    原告應尚可全額獲償，惟鈞院寄發分配表中，原告僅受分配
    九萬七千二百九十六元，而普通債權人（即被告）卻能分配
    各四十一萬四百九十四、二十萬二千四百三十一元，顯有錯
    誤；又分配表中附表一第七項被告受分配之九萬九千五百七
    十二元部分，因其假扣押的標的物為附表二之客體，所以分
    配款應從附表二所拍定之金額中扣除，而非從附表一所拍定
    之金額扣除，為此，原告爰依強制執行法第四十一條之法律
    關係，提起本件訴訟，並聲明：系爭強制執行事件，就原告
    所分配九萬七千二百九十六元之債權額，應再增加五十萬元
    參與分配等語。
二、被告方面則以：債務人徐佳津所積欠之借貸債務，均在本金
    最高限額抵押權範圍內，自有優先受償之效力，且借款債務
    部分亦均有取得執行名義等語，資為抗辯。
三、查系爭強制執行事件經拍賣程序所得之金額，嗣經本院執行
    處依法製作分配表，並依有無設定抵押權，分為分配表附表
    一（標的設有最高限額抵押權）及分配表附表二（標的未設
    有抵押權）等情，有分配表附卷可稽，並經本院調閱前開執
    行卷查核無訛。
四、本件原告主張：被告僅為普通債權人，卻能於分配表附表二
    中受分配到四十一萬四百九十四及二十萬二千四百三十一元
    ，而原告為第二順位之抵押權人卻無法分配，顯有違法云云
    。經查，系爭強制執行事件中分配表附表二之執行標的係屬
    未經設定之之土地一筆，嗣經拍賣程序所賣得之金額，自應
    由具有執行名義，且聲請或參與分配之債權人依法受分配，
    本件被告之所以能受分配，則係因被告之債權均已依法取得
    執行名義，並聲請執行，至於原告僅於分配表附表一之執行
    標的設有第二順位之抵押權，對於分配表附表二之執行標的
    並未設有抵押權，且其亦未對於借貸債權取得任何執行名義
    ，自無法從分配表附表二標的所拍賣獲得之金額予以分配，
    則原告前開之主張自不足採。
五、原告另主張：分配表附表一中第七項被告受分配之九萬九千
    五百七十二元部分，其假扣押的標的物為分配表附表二之客
    體，所以分配款應從分配表附表二所拍定之金額中扣除，而
    非從分配表附表一所拍定之金額扣除云云；惟查，分配表附
    表一第七項被告之債權係屬借貸債權，並已取得執行名義（
    支付命令），且亦係在設定本金最高限額抵押權範圍內，固
    分配表將被告前開債權列入分配表附表一中第一順位抵押權
    之範圍內，自屬合法，則原告前開主張顯係對於法令有所誤
    解，並不足採。
六、從而，本件原告依強制執行法第四十一條之法律關係，訴請
    如其聲明所為之分配，即無理由，應予駁回。
七、因本案論證已臻明確，兩造其餘主張、陳述及所提之證據暨
    攻擊防禦方法，均與本案判斷結果無影響，毋庸再予一一審
    酌，附此敘明。
八、據上論結，原告之訴為無理由，依民事訴訟法第78條，判決
    如主文。
中　　華　　民　　國　　94　　年　　1　　月　　31　　日
                  民事第二庭法　官　蕭道隆
以上正本係照原本作成
如對本判決上訴須於判決送達後20日內向本院提出上訴狀
中　　華　　民　　國　　94　　年　　1　　月　　31　　日
                            書記官　陳湘蓉
